【裁判字號】    97,聲判,71
【裁判日期】    980123
【裁判案由】    聲請交付審判
【裁判全文】
臺灣板橋地方法院刑事裁定              97年度聲判字第71號
告  訴  人  中佑機械股份有限公司
代  表  人  甲○○
代  理  人  李文輝律師
被      告  丁○○
            乙○○
            丙○○
上列聲請人因告訴被告侵占等案件，不服臺灣高等法院檢察署97
年度上聲議字第4875號駁回再議之處分（原不起訴處分案號：臺
灣板橋地方法院檢察署97年度偵字第11913 號），聲請交付審判
，本院裁定如下：
    主  文
聲請駁回。
    理  由
一、聲請意旨略以：(一)、被告丁○○自承乙○○、丙○○、陳怡
    婷均為其女，而陳可尼、陳克仁、高正治、黃啟文、陳鄭州
    等人均為其親友，但面對何以告訴狀附表之支票（下稱系爭
    支票）會流入乙○○等人帳戶之質問時，答稱係祥曄企業有
    限公司（下稱祥曄公司）持上述支票由其向乙○○等人借款
    所致，然對照告證1 之支票背書提示支票之人簽名筆跡均為
    同一人，所留電話均為0000000000，亦即提示支票者名義上
    雖係乙○○等人，但均由同一人簽名提示，顯然被告丁○○
    所稱係祥曄公司持票向乙○○等人借款之說法並非事實，否
    則系爭支票應直接由權利人即出借款項之人提示才是。(二)、
    系爭支票背面有祥曄公司之印文背書，然該祥曄公司之印文
    與真正由祥曄公司提示之支票背面之祥曄公司之印文均明顯
    不同，有支票影本共29紙為憑，可見系爭支票是否真是祥曄
    公司背書交付陳可尼等人，顯有疑義。(三)、被告丁○○在偵
    查庭第一次庭訊時，陳稱是祥曄公司以告訴人之支票向乙○○等人借錢，支票才會由乙○○等人提示兌現，但被告乙○○卻稱帳戶都是被告丁○○在使用，借錢的事伊都不知道，
    而陳可尼也陳稱借錢的事伊亦不知道，可見被告丁○○所稱
    是乙○○等人借錢給祥曄公司之說詞顯非事實。(四)、祥曄公
    司現任負責人何林玉蕾證稱確有借貸關係且係向被告丁○○
    所借，但何林玉蕾在本件承攬案發生時並非負責人，所言即
    非無疑，更何況未具結所言亦無證據能力，且如果真有借貸
    關係，自應詳細比對資金之流程及支票之日期是否相符，不
    能採信其片面之詞。(五)、被告丁○○雖提出匯款單數紙為憑
    ，但匯款單上顯示匯入何林玉蕾之帳戶不過為新臺幣600 萬
    元，其中匯入中佑公司帳戶者與本案無關，而存款明細則無
    法看出由何人存入及存入之帳戶為何人所有，則金額顯然與
    被告丁○○所主張之金額相符相差甚巨，被告丁○○所言自
    難採取。(六)、聲請人另發現台塑關係企業採購部寫給祥曄公
    司之書信信封上所寫的祥曄公司地址，竟與被告丁○○之住
    居地址相同，被告丁○○與祥曄公司間之關係何以如此密切
    ，其間關係如何，攸關被告丁○○是否意圖不法利益，故意
    違背任務以顯然高於一般行情之價格將工程發包予祥曄公司
    ，而損害聲請人之權益，亦應一併審酌。(七)、被告丁○○就
    交予祥曄公司承攬之3 個工程案，事先均未簽訂合約，而係
    在告訴人之代表人回國要求下，始補簽3 份合約，然而此3
    份合約之價格顯高於一般行情甚多，可委由專業機關鑑定查
    明，如今已證明交付予祥曄公司之工程款支票，有多張流入
    被告丁○○使用之人頭帳戶內，實質上等於資金流入被告丁○○帳戶，如非有不法行為，何以如此？又被告丁○○如無
    不法行為，何以在第一次訊問時稱是乙○○等人借錢給祥曄
    公司，又何以必需以他人之帳戶出入鉅額之資金？再祥曄公
    司向告訴人公司請款之發票，理應由祥曄公司簽發，然而發
    票中之筆跡卻是被告丁○○所為，此為被告丁○○所自承，
    顯然祥曄公司將請款之相關資料發票等交由丁○○一手主導
    ，被告丁○○即涉嫌與祥曄公司間共謀將承攬金額以顯然高
    於一般行情的方法訂約，再由祥曄公司將超過正常承攬價金
    之一定金額交付予被告丁○○以牟取不法利益，被告丁○○
    上述行為，則顯已觸犯刑法第342 條之背信罪；被告乙○○
    、丙○○為被告丁○○之女，且提供帳戶予被告丁○○作為
    本件不法行為之使用，則對被告丁○○之侵占及背信犯行即
    有行為之分擔，應為共犯。綜上所述，被告等人共犯刑法第
    342 條之背信罪及刑法第336 條第2 項之業務侵占罪，渠等
    犯罪行為甚屬明確，原處分檢察官遽為不起訴處分，及臺灣
    高等法院檢察署檢察長駁回聲請人之再議，顯有不當，爰聲
    請交付審判云云。
二、按告訴人不服上級法院檢察署檢察長或檢察總長認再議為無
    理由而駁回之處分者，得於接受處分書後10日內委任律師提
    出理由狀，向該管第一審法院聲請交付審判，刑事訴訟法第
    258 條之1 第1 項定有明文。本件聲請人即告訴人中佑機械
    股份有限公司（下稱中佑公司）告訴被告涉犯刑法第342 條
    背信罪嫌及第336 條第2 項業務侵占罪嫌，前向臺灣板橋地
    方法院檢察署提出告訴，經同署檢察官於97年8 月13日以97
    年度偵字第11913 號處分不起訴，聲請人不服聲請再議，經
    臺灣高等法院檢察署檢察長於97年9 月9 日以97年度上聲議
    字第4875號處分書駁回再議之聲請，聲請人於97年9 月17日
    收受該處分書，於97年9 月24日委任律師提出刑事聲請狀，
    向本院聲請交付審判，此經本院依職權調取臺灣板橋地方法
    院檢察署97年度偵字第11913 號全部偵卷核閱無誤，並有臺
    灣高等法院檢察署97年度上聲議字第4875號處分書送達聲請
    人之送達證書在卷可稽，是本件聲請程序符合首揭規定，合
    先敘明。
三、次按犯罪事實應依證據認定之，無證據不得認定犯罪事實，
    刑事訴訟法第154 條第2 項定有明文。又犯罪事實之認定，
    應憑證據，如未能發現相當證據，或證據不足以證明，自不
    能以推測或擬制之方法，以為裁判基礎；又認定不利於被告
    之事實，須依積極證據，茍積極證據不足為不利於被告事實
    之認定時，即應為有利於被告之認定，更不必有何有利之證
    據（參照最高法院40年臺上字第86號、30年上字第816 號判
    例意旨）。又法院裁定交付審判，即如同檢察官提起公訴使
    案件進入審判程序，是法院裁定交付審判之前提，必須偵查
    卷內所存證據已符合刑事訴訟法第251 條第1 項規定「足認
    被告有犯罪嫌疑」而檢察官應提起公訴之情形，亦即該案件
    已經跨越起訴門檻，否則，縱或法院對於檢察官所認定之基
    礎事實有不同之判斷，但如該案仍須另行蒐證偵查始能判斷
    應否交付審判者，因交付審判審查制度並無如同再議救濟制
    度得為發回原檢察官續行偵查之設計，法院仍應依同法第25
    8 條之3 第2 項前段之規定，以聲請無理由而裁定駁回，方
    為適當。
四、本件被告丁○○於偵查中固坦承：伊將上開中佑公司所交付
    之支票存入被告乙○○、丙○○及其親友帳戶內等情，惟被
    告3 人均堅決否認有何上揭犯行，被告丁○○辯稱：這些支
    票都是祥曄公司委託伊去調現的，伊會向親戚朋友借款，並
    扣掉利息後，再把現金交給廠商，且把支票存入親戚朋友的
    戶頭，伊並沒有侵占等語。被告乙○○、丙○○則均辯稱：
    本件公司業務往來均是渠等父親丁○○在處理，渠等與中佑
    公司及祥曄公司均無業務往來，渠等所有之帳戶均是丁○○
    為渠等開立的，以作為教育基金使用，支票是渠等授權父親
    去提示的等語。又按刑法第342 條之背信罪，以有取得不法
    利益或損害本人利益之意圖為必要，若無此意圖，即屬缺乏
    意思要件，縱有違背任務之行為，並致生損害於本人之財產
    或其他利益，亦難律以本條之罪，最高法院著有30年上字第
    12 10 號判例可資參照。而刑法之業務侵占罪，係以意圖為
    自己或第三人不法之所有，而擅自處分因業務上所持有之物
    為要件，亦有最高法院97年度臺上字第2901號判決可資參照
    。經查：
  (一)、聲請人中佑公司代表人甲○○到庭自承：中佑公司自93年
      、94年間起，即與祥曄公司有業務往來，渠等是委託祥曄
      公司安裝起動機，祥曄公司領走支票的工程，也確實都有
      施作等語，此情亦經告訴代理人李文輝律師陳明在卷。系
      爭支票確係中佑公司支付予祥曄公司之工程合約款項，並
      由祥曄公司前後任負責人何火順、何林玉蕾委託被告丁○○調現乙節，已據證人何火順、何林玉蕾證述屬實，並有
      票據入帳明細表、匯款回條執、存款明細、客戶歷史交易
      清單、祥曄公司開立之統一發票等在卷可稽；至於聲請人
      指稱系爭支票背面祥曄公司印文不同部分，亦據證人何火
      順及何林玉蕾於偵查庭具結證稱皆為該公司的印章在卷（
      見臺灣板橋地方法院檢察署97年度偵字第11913 號偵卷第
      10至13頁），尚難認被告等人有將系爭支票或票款侵占入
      己之犯行。
  (二)、被告丁○○確有持票向其胞姊陳可尼、姪子陳克仁、姊夫
      高正治、外甥黃啟文、友人之子陳鄭州借貸款項，並將支
      票兌現及存入本件帳戶乙節，分據證人陳可尼、陳克仁、
      高正治、黃啟文、陳鄭州證述屬實，核與被告丁○○所述
      情節大致相符（見臺灣板橋地方法院檢察署96年度他字第
      7769號偵卷第120 至123 頁、第176 至178 頁）。聲請人
      中佑公司自93年間起即委由被告丁○○代表中佑公司與祥
      曄公司進行交易，祥曄公司亦確已完成中佑公司所委託之
      業務，尚難認被告丁○○有何背信之犯行。
  (三)、被告乙○○、丙○○僅係單純出具名義開立戶頭以供被告
      丁○○使用（參見臺灣板橋地方法院檢察署96年度他字第
      7769號偵卷第120 至123 頁、第176 至178 頁）；其等係
      父女關係，子女基於存匯方便及節稅等考量而同意以己名
      義開立帳戶供家人使用，並未違背常情事理，自難遽執為
      不利被告乙○○、丙○○之認定。被告乙○○、丙○○既
      未實際處理系爭支票存兌等事宜，亦無積極證據足認其2
      人與被告丁○○間有何事先犯意聯絡或行為之分擔，自不
      能僅因支票匯入其2 人帳戶等情，即繩以刑法背信或業務
      侵占罪責。
五、綜上所述，原偵查、再議程序認被告犯罪嫌疑不足，而分別
    為不起訴處分、駁回再議之處分，核無不當。本件聲請交付
    審判意旨，或與事實有間，或屬其個人片面推斷、臆測之詞
    ，或與本案無必然之直接關係，委無理由。本件依現存證據
    資料，實難認被告有業務侵占或背信等犯行，依上揭說明，
    自應駁回聲請。
據上論斷，應依刑事訴訟法第258 條之3 第2 項前段，裁定如主
文。
中    華    民    國    98    年    1     月    23    日
                  刑事第四庭  審判長法  官   樊季康
                                    法  官   徐子涵
                                    法  官   劉元斐
上列正本證明與原本無異。
本裁定不得抗告。
                                    書記官   陳秀慧
中    華    民    國    98    年    1     月    23    日


司法院資訊處製作；財團法人民間司法改革基金會備份。
